【裁判字號】    97,台上,2463
【裁判日期】    970605
【裁判案由】    妨害自由等罪
【裁判全文】
最高法院刑事判決            九十七年度台上字第二四六三號
上  訴  人  甲○○
            乙○○
            丙○○
            丁○○
上列上訴人等因妨害自由等罪案件，不服台灣高等法院中華民國
九十六年十一月二十八日第二審判決（九十六年度上訴字第三九
一一號，起訴案號：台灣桃園地方法院檢察署九十三年度偵字第
二八七八號，追加起訴案號：同署九十四年度偵字第九三八七、
一三一０六號），提起上訴，本院判決如下：
    主  文
上訴駁回。
    理  由
一、甲○○、乙○○、丙○○、丁○○剝奪人之行動自由部分
按刑事訴訟法第三百七十七條規定，上訴於第三審法院，非以判
決違背法令為理由，不得為之。是提起第三審上訴，應以原判決
違背法令為理由，係屬法定要件。如果上訴理由書狀並未依據卷
內訴訟資料，具體指摘原判決不適用何種法則或如何適用不當，
或所指摘原判決違法情事，顯與法律規定得為第三審上訴理由之
違法情形，不相適合時，均應認其上訴為違背法律上之程式，予
以駁回。本件原審經審理結果，認為上訴人甲○○、乙○○、丙
○○、丁○○剝奪人之行動自由之犯行明確，因而撤銷第一審關
於此部分之科刑判決，於為刑法之新舊規定比較後，改判仍均論
甲○○、乙○○、丙○○以共同以非法方法，剝奪人之行動自由
罪，甲○○處有期徒刑壹年，減為有期徒刑陸月；乙○○處有期
徒刑拾月，減為有期徒刑伍月；丙○○處有期徒刑拾月，減為有
期徒刑伍月；並均諭知如易科罰金之折算標準。又改判依修正前
刑法連續犯、牽連犯之規定，從一重論丁○○以共同連續以非法
方法，剝奪人之行動自由罪，處有期徒刑壹年貳月，減為有期徒
刑柒月。均已詳敘其調查、取捨證據之結果及憑以認定犯罪事實
之心證理由；並就上訴人等否認犯行之供詞及其等所辯各語認非
可採，予以論述指駁。從形式上觀察，原判決關於此部分尚無足
以影響判決結果之違法情形存在。甲○○、乙○○、丙○○上訴
意旨略稱：證人吳烈州（原判決、上訴狀均誤寫為吳烈洲）於第
一審證述：戊○○案發當日帶同前往，係以有工程要介紹為由，
騙其前往現場；伊不認識，亦未見過甲○○及乙○○等語。原審
對此未予說明，即認戊○○所述較魏紫縈（原名魏秋蘭）證述為
可採信；又甲○○、乙○○既不在現場，除戊○○空言指證外，
無其他積極證據可資證明甲○○、乙○○在場，戊○○指訴遭甲
○○、乙○○、丙○○及薛逸凱（原名薛宗翰，第一審另行審理
）恐嚇、脅迫之事如何發生？原判決並未論述，有理由不備及理
由矛盾之違法等詞。乙○○、丙○○上訴意旨又以：原判決認定
戊○○透過魏紫縈介紹，與薛逸凱簽約，委託律威法律代書事務
所擔任法律顧問等情。惟魏紫縈既積欠戊○○債務，豈有介紹戊
○○與薛逸凱認識，進而委託其處理自己所積欠債務之理？原判
決有理由矛盾之違法等語。丙○○上訴意旨另稱：丙○○受戊○
○委託處理與魏紫縈間之債務，先於民國九十三年七月九日邀集
雙方第一次和解，惟因故破局，嗣於第二次始達成和解。倘丙○
○有妨害自由及扣住債權資料未歸還之情，戊○○與魏紫縈何以
簽立第二次和解書？因第二次和解書上未簽日期，是丙○○於原
審聲請再次傳喚戊○○、魏紫縈到庭說明第二次和解時間，未獲
准許，有應於審判期日調查之證據而未予調查之違法等詞。丁○
○上訴意旨略稱：證人即被害人鍾○○（人別資料在卷）本係丁
○○之女友，原判決既認該證人證述遭妨害自由期間，尚能於下
課後找丁○○及證人之學姊，亦能至學姊家過夜等情為可採。則
丁○○如何有妨害其自由之行為，原審未予說明，有判決理由不
備之違法等語。惟按：(一)、證據之取捨及事實之認定，係屬事實
審法院自由判斷之職權，此項職權之行使，倘未違背客觀存在之
經驗法則與論理法則，即不得任意指為違法。經查：(1)原判決認
定甲○○、乙○○、丙○○剝奪戊○○行動自由，係綜核證人戊
○○證述被害情形，證人吳烈州之證言（證述：戊○○說要幫伊
介紹工作，帶伊到桃園縣中壢市「棕櫚花園咖啡廳」等語），並
參酌卷附戊○○委託薛逸凱等人處理陳瑞濱債務之委任契約書二
份、債權讓與同意書二份、陳瑞濱簽發之本票十二張等證據資料
而為論斷。(2)關於戊○○、魏紫縈證言之取捨，原判決已於理由
說明：薛逸凱設詞，以其有一件裝潢工程請戊○○估價為由，與
戊○○相約於九十三年十二月十一日下午四時許，至「棕櫚花園
咖啡廳」見面，戊○○不疑有他，遂邀設計師吳烈州一同前往等
情，據戊○○於第一審審理時證述明確，證人吳烈州於第一審審
理時亦證明戊○○帶伊到「棕櫚花園咖啡廳」屬實。證人魏紫縈
於第一審審理時證稱：伊欠戊○○之女友張鳳嬌新台幣（下同）
一百五十萬元，戊○○卻要伊簽下很多支票、本票，而說伊欠張
鳳嬌很多錢，伊就請薛逸凱約張鳳嬌出面，到「棕櫚花園咖啡廳
」來談，結果當天是戊○○出面，在咖啡廳時，只有談這件事，
沒有談到其他事云云。惟若戊○○如確係應邀前往與魏紫縈等人
協調債務，衡情其應無帶同設計師吳烈州前往之必要，相較戊○
○、魏紫縈二人所述，顯以戊○○之證詞，符合常情，為可採取
。俱於理由內詳加敘明其所憑論據，以上均屬事實審法院取捨證
據、認定事實之職權合法行使，核與經驗法則及論理法則無違，
尚不得任意指摘，執為第三審上訴之理由。(二)、原判決認定：戊
○○透過魏紫縈介紹，與薛逸凱簽約，委託律威法律代書事務所
擔任法律顧問等情，係依憑證人戊○○之證言。卷查戊○○於第
一審證稱：「九十二年六月中和律威法律代書事務所簽訂法律顧
問，我是經由一個債務人魏秋蘭（即魏紫縈）介紹的，因為魏秋
蘭當時欠我債務，她說律威法律代書事務所可以處理這類案件」
、「當時魏秋蘭說她也是被人欠的，她有委託律威法律代書事務
所幫忙處理她的債務」；魏秋蘭介紹伊到律威法律代書事務所是
要請該所追討他人欠魏秋蘭之其他債務，還給伊，伊聽魏秋蘭說
別人欠她六百萬元等語（見第一審卷(四)第一五九、一六０頁）。
參以魏紫縈亦承認其積欠戊○○之女友張鳳嬌款項，係由戊○○
出面處理等情，原判決採用戊○○證言而為前開認定，核無理由
矛盾之違法情形。乙○○、丙○○上訴意旨執此指摘，亦非上訴
第三審之合法理由。(三)、證人已由法官合法訊問，且於訊問時予
當事人詰問之機會，其陳述明確別無訊問之必要者，不得再行傳
喚，刑事訴訟法第一百九十六條定有明文。原判決理由已說明：
證人戊○○、魏紫縈均於第一審到庭結證並已行交互詰問，足以
證明上訴人等之犯行明確，認無傳訊之必要等語（見原判決第一
０頁）。原審未再傳訊戊○○、魏紫縈作證，核與應於審判期日
調查之證據而未予調查之違法情形不相當。丙○○此部分上訴意
旨未依卷內訴訟資料而為指摘，自非適法之第三審上訴理由。(四)
、原判決係以證人吳烈州之證詞為戊○○確有帶同吳烈州到「棕
櫚花園咖啡廳」之佐證。至於證人吳烈州於第一審審理時，證稱
：「我們二人（指吳烈州、戊○○）到時，我自己坐一桌，戊○
○就自己過去和對方坐一桌，戊○○要我在那邊等一下，戊○○
坐的地方距離我十幾尺，隔了三、四桌，咖啡喝完，我就走了，
也沒有和戊○○打招呼」「當時我在喝咖啡沒有注意（甲○○、
乙○○當天是否在場）」「我被他（指戊○○）騙過好幾次，他
說要介紹工作給我，結果都是找他人去做，當天我想說等那麼久
，這次放棄就算了。」等語（見第一審卷(五)第二一三、二一四頁
）。則吳烈州與戊○○到「棕櫚花園咖啡廳」既屬實情，縱吳烈
州主觀上認為係被騙前往，於原判決此部分事實之認定不生影響
。又吳烈州證述：伊當時在喝咖啡沒有注意甲○○、乙○○是否
在場等語明確，其證言亦顯不足為甲○○、乙○○不在場之有利
證明。再者，原判決如何認定甲○○、乙○○、丙○○及薛逸凱
有剝奪戊○○之行動自由，已詳前述，並非僅憑戊○○之指訴為
唯一證據而為論斷。核無判決理由不備及理由矛盾之違法情形，
上訴意旨執此指摘，亦非合法之第三審上訴理由。(五)、本件依原
判決事實欄三所載丁○○剝奪鍾○○行動自由之事實，並未認定
鍾○○與其學姊外出，到學姊家裡過夜之期間，行動自由亦受到
妨害；於理由貳、二之(四)復敘明：鍾○○二次遭丁○○等人限制
行動自由之時間，均僅能認定至鍾○○被挾持到丁○○住處時為
止之旨（見原判決一三至一四頁）。而原判決如何認定丁○○確
有其事實欄三所載剝奪鍾○○行動自由之犯行，已於理由貳、二
詳述其認定之依據及論斷之理由明確（見原判決第一０至一三頁
）。丁○○上訴意旨未據卷內資料而為指摘，要非第三審上訴之
適法理由。(六)、其他上訴意旨經核係置原判決所為明白論斷於不
顧，仍執已為原判決指駁之陳詞，專憑己意再事爭辯，或任意指
摘原判決違法，難認已符合首揭法定之第三審上訴要件。此部分
上訴為違背法律上之程式，應予駁回。至原判決認丁○○尚牽連
犯刑法第二百七十七條第一項之傷害罪部分，為刑事訴訟法第三
百七十六條第一款所列之案件，原不得上訴於第三審法院，因得
上訴第三審之剝奪人之行動自由部分，其上訴既非合法，而應從
程序上予以駁回，則牽連之傷害罪部分，自無從併為實體上審判
，應併予駁回。
二、甲○○、丙○○、丁○○強制部分
按刑事訴訟法第三百七十六條所列各罪之案件，經第二審判決者
，不得上訴於第三審法院，為該法條所明定。查原判決事實欄四
所載甲○○、丙○○、丁○○脅迫己○○簽寫本票、自白書部分
，檢察官係以刑法第三百四十六條第一項之恐嚇罪（屬刑事訴訟
法第三百七十六條第六款之案件）起訴，原審變更起訴法條，改
依刑法第三百零四條第一項之強制罪判處罪刑，核屬刑事訴訟法
第三百七十六條第一款之不得上訴於第三審之案件。依前開說明
，既經第二審判決，自不得上訴於第三審法院，其等猶提起上訴
，顯為法所不許，此部分亦應予駁回。
據上論結，應依刑事訴訟法第三百九十五條前段，判決如主文。
中    華    民    國  九十七  年    六    月    五    日
                      最高法院刑事第十庭
                          審判長法官  邵  燕  玲
                                法官  李  伯  道
                                法官  孫  增  同
                                法官  吳      燦
                                法官  李  英  勇
      本件正本證明與原本無異
                                      書  記  官
中    華    民    國  九十七  年    六    月    十    日
                                                      v


司法院資訊處製作；財團法人民間司法改革基金會備份。
